臺灣臺東地方法院刑事判決　　　　　　　　　　　　　九十三年度訴字第一四五號
　　公　訴　人　臺灣臺東地方法院檢察署檢察官
　　被　　　告　乙○○
右列被告因違反森林法案件，經檢察官提起公訴（九十三年度偵字第一七三四號），
因被告於準備程序進行中為有罪之陳述，本院合議庭裁定由受命法官獨任進行簡式審
判程序審理後，判決如左：
    主  文
乙○○攜帶兇器竊取森林副產物，累犯，處有期徒刑捌月，扣案之鐮刀壹把沒收。
    事  實
一、乙○○前因妨害自由等案件，經臺灣高等法院花蓮分院以民國九十年度上訴字第
    八一號判決有期徒刑八月、三月，應執行有期徒刑十月，並經最高法院以九十年
    台上字第六○一四號駁回上訴確定，又因贓物案件經本院以九十年度易字第三六
    二號判決有期徒刑七月確定，上開各罪應執行有期徒刑一年四月，並於九十二年
    十月二十四日假釋縮刑期滿執行完畢。竟不思悔改，意圖為自己不法之所有，於
    九十三年六月三十日下午四時三十分許，騎乘向友人借得之車牌號碼不詳重型機
    車（非為搬運贓物之用）並攜帶其所有之客觀上足以對人之生命、身體構成危害
    之兇器鐮刀一把，進入臺東縣延平鄉國有林地之延平事業區第四十一林班地內，
    以上開鐮刀竊取森林副產物筆筒樹（俗稱蛇木、起訴書誤認為主產物）一根十二
    公斤、山葡萄一綑二公斤，得手後於同日晚間十時二十分許，在前揭林班地聯外
    道路三公里處，為行政院農業委員會林務局臺東林區管理處（下稱臺東林管處）
    丙○○○○技正王專吉會同臺東縣警察局臺東分局員警當場查獲，並扣得筆筒樹
    十二公斤、山葡萄二公斤（業據王專吉領回丙○○○○保管）及鐮刀一把。
二、案經臺東縣警察局臺東分局報請臺灣臺東地方法院檢察署檢察官偵查起訴。
    理  由
一、右揭犯罪事實，業據被告乙○○於警詢、偵訊及本院審理時坦承不諱，並有查獲
    現場會勘紀錄一紙、查獲照片五幀及被告所持用之行竊工具鐮刀一把扣案足資佐
    證，另被告所竊得之筆筒樹十二公斤及山葡萄二公斤業經王專吉領回丙○○○○
    保管，有其出具之保管條一紙在卷足稽，又被告所竊得之物確係森林副產物無誤
    ，此有臺東林管處丙○○○○九十三年七月十九日九三知站字第二○五四號函附
    卷足憑。被告之自白核與事實相符，本件事證明確，被告犯行洵堪認定。
二、按森林主產物指生立、枯損、倒伏之竹木及餘留之根株、殘材等林產物；副產物
    則指樹皮、樹脂、種實、落枝、樹葉、灌藤、竹筍、草類、菌類及其他主產物以
    外之林產物，行政院農業委員會九十年十二月十四日修正發布之國有林林產物處
    分規則第三條定有明文。查筆筒樹又名桫欏，以孢子繁殖，而國有林林產物處分
    規則第三條所指森林主產物中「木」之特性，應指具有木質部、形成層、樹皮等
    主幹構造，能持續生長，由細胞發育而成者而言，惟筆筒樹係由孢子發育而成，
    不具木質部、無形成層及樹皮等組織，不具有上述「木」之特性，與山葡萄均為
    森林副產物，此有臺東林管處丙○○○○前揭第二○五四號函可佐，公訴人認被
    告係竊取森林主產物，尚有未洽；次按刑法第三百二十一條第一項第三款所稱兇
    器，其種類並無限制，凡客觀上足以對人之生命、身體、安全構成威脅，具有危
    險性之兇器均屬之，且祇須行竊時攜帶此種具有危險性之兇器為已足，並不以攜
    帶之初有行兇之意圖為必要（最高法院七十九年台上字第五二五三號判例要旨參
    照），被告雖陳稱扣案之鐮刀一把係平日種植山蘇割取雜草之用，惟其既攜以砍
    伐森林副產物筆筒樹，且該等器械在客觀上足以傷害人之生命、身體，自屬攜帶
    兇器竊盜。核被告所為，係犯森林法第五十條之竊取森林副產物罪，應依刑法第
    三百二十一條第一項第三款之攜帶兇器竊盜罪處斷。查被告有事實欄所示之犯罪
    科刑及執行完畢情形，有臺灣高等法院被告全國前案紀錄表一份在卷可參，其於
    有期徒刑執行完畢後五年內再犯本件有期徒刑以上之罪，為累犯，應依刑法第四
    十七條規定加重其刑。爰審酌被告曾有麻藥、妨害自由、贓物等前科記錄，素行
    不佳、犯罪之動機係欲供己用、竊得之數量尚非龐大、犯罪後已坦承犯行、態度
    良好等一切情狀，量處如主文所示之刑。扣案之鐮刀一把，為被告所有供犯罪所
    用之物，業據其供陳在卷，應依刑法第三十八條第一項第二款之規定宣告沒收；
    另扣案之筆筒樹、山葡萄，雖為被告所竊取，惟仍屬國有森林副產物，自不得宣
    告沒收，併此敘明。
據上論斷，應依刑事訴訟法第二百七十三條之一第一項、第二百九十九條第一項前段
，森林法第五十條，刑法第十一條前段、第三百二十一條第一項第三款、第四十七條
、第三十八條第一項第二款，決如主文。
本案經檢察官甲○○到庭執行職務。
中      華      民      國    九十三    年      十一    月     十一     日
                              臺灣臺東地方法院刑事第三庭
                                        法  官  范乃中
右正本證明與原本無異。
如不服本判決，應於判決送達後十日內向本院提出上訴狀。（須附繕本）
「切勿逕送上級法院」
                                        書記官  陳俊德
中      華      民      國    九十三    年      十一    月     十二     日
附記
森林法第五十條
 (竊取森林主、副產物罪)
竊取森林主、副產物，收受、搬運、寄藏、收買贓物或為牙保者，依刑法
規定處斷。
中華民國刑法第三百二十一條第一項第三款
犯竊盜罪而有左列情形之一者，處六月以上、五年以下有期徒刑：
三  攜帶兇器而犯之者。
中華民國刑法第四十七條
(累犯)
受有期徒刑之執行完畢，或受無期徒刑或有期徒刑一部之執行而赦免後，
五年以內再犯有期徒刑以上之罪者，為累犯，加重本刑至二分之一。
中華民國刑法第三十八條第一項第二款
(沒收物)
左列之物沒收之：
二  供犯罪所用或犯罪預備之物。
